【裁判字號】    95,上訴,194
【裁判日期】    950315
【裁判案由】    偽造文書等
【裁判全文】
臺灣高等法院臺中分院刑事判決         95年度上訴字第194號
上  訴  人
即  被  告  丙○○
選任辯護人  吳莉鴦律師
上列上訴人因偽造文書等案件，不服臺灣臺中地方法院94年度訴
字第2843號中華民國94年11月30日第一審判決（起訴案號：臺灣
臺中地方法院檢察署94年度核退偵字第105號 ），提起上訴，本
院判決如下：
    主  文
原判決撤銷。
丙○○共同行使偽造公文書，足以生損害於公眾及他人，處有期
徒刑壹年肆月。緩刑肆年。扣案偽造之「乙○○」印章壹枚、偽
造之「乙○○」國民身分證及汽車駕駛執照各壹枚、偽造財政部
臺灣省中區國稅局92年度綜合所得稅各類所得資料清單、冠杰紙
品有限公司在職證明書、各類所得扣繳暨免扣繳憑單影本、台灣
大哥大股份有限公司行動電話服務申請書（紅聯即客戶留存聯）
各壹紙，國泰世華商業銀行存款相關業務申請書上偽造之「乙○
○」署名及印文各貳枚、晶片金融卡換發申請書上偽造之「乙○
○」署名及印文各壹枚、消費者信用貸款申請書上偽造之「乙○
○」署名貳枚，印鑑卡上偽造之「乙○○」署名及印文各壹枚，
未扣案臺灣大哥大股份有限公司行動電話服務申請書（白聯即公
司聯、藍聯即銷售店聯）之申請人簽章欄所偽造「乙○○」之署
名各壹枚、同意書上偽造之「乙○○」署名貳枚、中古汽車買賣
合約書上偽造之「賴俊名」署名貳枚、偽造「乙○○」之署名壹
枚、汽車車輛異動登記書上偽造「乙○○」之印文貳枚均沒收。
    事  實
一、丙○○與不詳姓名年籍綽號「萬金」之成年男子，共同基於
    行使偽造特種文書、行使偽造私文書之概括犯意聯絡及偽造
    公印文、行使偽造公文書、使公務員登載不實及意圖為自己
    不法所有之犯意聯絡，謀議持偽造之國民身分證及汽車駕駛
    執照，冒用他人名義購買行動電話、汽車及至銀行申請開立
    人頭戶貸款，再交由綽號「萬金」之男子使用。遂由丙○○
    先於93年11月間某日，在臺中市○○路與敦化路口，交付其
    照片2枚予綽號「萬金」之男子，再由綽號「萬金」之男子
    ，於不詳時地，以不詳之方式，將乙○○之年籍資料（身分
    證統一編號：Ｚ000000000號、70年4月30日生）抄錄在其所
    偽造之空白國民身分證上，並虛偽登載其住所（住臺中縣烏
    日鄉○○村○○街87巷1號）、父母（廖永太、陳春梅）等
    資料，加蓋偽造之「內政部印」公印文，及以相同方式將乙
    ○○之年籍資料、住所登載於偽造空白之汽車駕駛執照上，
    加蓋偽造之「交通部駕駛執照製發之章」印文，再將丙○○
    之相片分別黏貼於該國民身分證及汽車駕駛執照上，而偽造
    「乙○○」之國民身分證及汽車駕駛執照各1枚，並於不詳
    時地偽刻「乙○○」印章1顆及偽造財政部臺灣省中區國稅
    局92年度綜合所得稅各類所得資料清單（含偽造「財政部台
    灣省中區國稅局黎明稽徵所94.1.13多功能服務櫃台」印文
    1枚）之公文書、冠杰紙品有限公司在職證明書（含偽造之
    「冠杰紙品有限公司」、「蔡明杰」印文各1枚）、各類所
    得扣繳暨免扣繳憑單影本各1紙等證件，足以生損害於乙○
    ○、冠杰紙品有限公司及戶政事務所對國民身分證管理、監
    理機關管理汽車駕駛人、財政部臺灣省中區國稅局對綜合所
    得稅各類所得資料核發與管理之正確性。
  丙○○與綽號「萬金」之男子，於94年1月13日某時，共同
    前往臺中縣烏日鄉台灣電店股份有限公司南區復興II特約服
    務中心，持前揭偽造國民身分證，以乙○○名義，向該店不
    詳店員表明申辦台灣大哥大股份有限公司（下稱台灣大哥大
    公司）行動電話門號而行使之，並由丙○○冒用乙○○之名
    義，於台灣大哥大股份有限公司（以下簡稱台灣大哥大公司
    ）之行動電話服務申請書（一式三聯，除公司聯外其餘均係
    複寫）上填寫不實之帳單地址、電話等資料，並在「申請人
    簽章」欄內，偽造「乙○○」之署名1枚，於同意書上之「
    立同意書人」簽章欄內，偽造「乙○○」之署名2枚，而偽
    造上開行動電話服務申請書及同意書各1份，並除客戶留存
    聯外其餘均交付予該店員而行使之，使該店員陷於錯誤，誤
    以為係乙○○有意申請行動電話門號，而核准其申請，並交
    付台灣大哥大公司門號0000000000號門號之行動電話用戶識
    別卡（下稱ＳＩＭ卡）1張及IN-3100型行動電話1支，且同
    意提供該門號後續之電信服務，足以生損害於乙○○本人、
    台灣電店股份有限公司南區復興II特約服務中心及台灣大哥
    大公司對行動電話申請者之審核權及使用者帳務管理之正確
    性。
  丙○○復與綽號「萬金」之男子，於94年1月18日晚間某時
    ，前往彰化縣彰化市○○路某處，持前揭偽造國民身分證1
    枚、各類所得扣繳暨免扣繳憑單影本1紙，由綽號「萬金」
    之男子，自稱係「賴俊名」本人，向彰泰金標準安新汽車公
    司之黃俊昌佯稱欲代乙○○購買中古車，而持上開偽造之資
    料行使之，並由綽號「萬金」之男子，在中古汽車買賣合約
    書上偽造「賴俊名」之署名2枚，丙○○則偽造「乙○○」
    之署名1枚，而共同偽造該中古汽車買賣合約書，並交付予
    黃俊昌而行使之，使黃俊昌陷於錯誤，誤以為係乙○○有意
    購買中古車，而以新臺幣（下同）23萬元之價格，將周建成
    所有之車號7H－1410號自用小客車1輛售予自稱「賴俊名」
    之綽號「萬金」之男子。丙○○與綽號「萬金」之男子再於
    94 年1月19日，持上開偽造之「乙○○」印章1顆及中古汽
    車買賣合約書等資料，並在汽車車輛異動登記書（起訴書及
    原判決均誤為「汽（機）過戶登記書」）上偽蓋「乙○○」
    之印文2枚，再交予該監理所公務員辦理過戶以為行使，使
    承辦之公務員將此不實事項，登載於職務上所掌之車籍資料
    公文書上，足以生損害於乙○○、賴俊名及汽車監理機關對
    於車輛過戶管理之正確性。
  丙○○又與綽號「萬金」之男子，於94年1月14日某時，共
    同前往臺中市北屯區○○○路177號某代辦信用貸款公司，
    由丙○○先在國泰世華銀行存款相關業務申請書上偽造「乙
    ○○」署名及印文各2枚、晶片金融卡換發申請書上偽造「
    乙○○」署名及印文各1枚、消費者信用貸款申請書上偽造
    「乙○○」署名2枚後，連同上開偽造之「乙○○」國民身
    分證及偽造之財政部臺灣省中區國稅局92年度綜合所得稅各
    類所得資料清單之公文書、冠杰紙品有限公司在職證明書、
    各類所得扣繳暨免扣繳憑單影本各1紙等證件，交予該公司
    不知情之不詳姓名年籍自稱「黃小姐」之成年女子，再由該
    「黃小姐」於94年1月17日，持前揭證件，至設於臺中市○
    ○路190號之國泰世華商業銀行篤行分行（以下簡稱國泰世
    華銀行），表明欲申請信用貸款36萬元而行使之，使該行行
    員陷於錯誤，誤以為係乙○○本人有意申請，而審核通過其
    申請，並於94年1月19日通知丙○○前往對保，丙○○隨即
    於94年1月20日16時左右，持上開偽造之「乙○○」印章1顆
    ，冒用乙○○之名義前往該行，並在該行之印鑑卡上，偽造
    「乙○○」署名及印文各1枚，再交給國泰世華銀行承辦人
    而行使之，足以生損害於乙○○、冠杰紙品有限公司、國泰
    世華銀行及戶政機關對於國民身分證、財政部對於稅籍資料
    核發與管理之正確性。嗣於94年1月20日17時左右，為國泰
    世華銀行人員發覺有異，乃報警處理當場查獲，始未能詐得
    上開貸款。並扣得偽造之「乙○○」國民身分證、汽車駕駛
    執照、印章各1枚及偽造之財政部臺灣省中區國稅局92年度
    綜合所得稅各類所得資料清單、92年度綜合所得稅扣繳憑單
    、冠杰紙品有限公司在職證明書、存款相關業務申請書、消
    費者信用貸款申請書、國泰世華商業銀行印鑑卡、晶片金融
    卡換發申請書各1紙、不含偽造署押之國泰世華銀行活期存
    款存入憑條、客戶開戶資料登錄單、存戶新開戶查檢表各1
    紙，丙○○所有之門號0000000000號行動電話1支。
二、案經臺中市警察局第三分局報請臺灣臺中地方法院檢察署檢
    察官偵查起訴。
    理  由
一、訊據上訴人即被告（下稱被告）丙○○於本院審理中，業已
    坦承上開事實欄部分之犯行不諱，雖其否認有上開事實
    欄部分之犯行，辯稱：其不清楚該部分之事實，買賣合約
    書亦非其所簽云云。惟查：被告於警詢中供稱：「我至彰化
    市以該偽造證件購買汽車以貸款及分期付款之方式辦理，當
    時我有簽名」等語（見偵字第2191號卷第16頁），於偵查中
    供稱：「（有無拿被害人乙○○偽造身分證、在職證明等文
    件購買7H-1410號自小客車後並辦理汽車貸款？）有。是與
    萬金男子一起去辦理的」等語（見偵字第2191號卷第82-83
    頁）、「（是否曾持乙○○偽造身分證向周建成購買7H-141
    0自小客車？）有，是萬金帶我去彰化市○○路去填寫資料
    ，當場填寫。銀行有來對保，我有出示乙○○身分證、汽車
    駕照、印章」等語（見核退偵字第105號卷第93頁），其於
    原審法院審理中亦表明認罪之意旨，參酌本件事實欄部分
    之犯行，係被告在事實欄中欲向國泰世華銀行申辦貸款時
    被查獲後，於警詢中主動供出，若非確有其事，被告何能主
    動供出上情？是本院認被告嗣後否認有該部分之犯行，無非
    係考量證人周建成、黃俊昌於偵查中並未指訴被告，而冀圖
    以此方式脫免自己此部分刑責之舉，無可採信。此外，被告
    上揭犯罪事實，業據證人即國泰世華銀行業務控管人員簡豐
    裕、證人乙○○於警詢中供述明確（證人簡豐裕、乙○○於
    警詢時陳述之詞，係屬被告以外之人於審判外之陳述，依刑
    事訴訟法第159條第1項規定，本不得作為證據，然而，當事
    人《即被告及公訴人》於原審及本院調查證據時，知有前開
    情形，而未於言詞辯論終結前聲明異議，依同法第159條之5
    第2項規定，視為經當事人於審判程序同意作為證據，本院
    審酌其二人前開言詞陳述作成時之情況，並無任何不法情事
    ，認為適當，得為證據，合先說明），證人周建成、黃俊昌
    於偵查中就車號7H－1410號自用小客車之交易過程亦供證屬
    實，復有交通部公路總局臺中區監理所彰化監理站94年6月
    20日中監彰字第0940015260號函附之7H-1410號汽車之車籍
    資料影本、車籍作業系統－查詢認可資料在卷，扣案偽造之
    「乙○○」國民身分證、汽車駕駛執照、印章各1枚、偽造
    之財政部臺灣省中區國稅局92年度綜合所得稅各類所得資料
    清單、92年度綜合所得稅扣繳憑單、冠杰紙品有限公司在職
    證明書、存款相關業務申請書、消費者信用貸款申請書、國
    泰世華商業銀行印鑑卡、晶片金融卡換發申請書各1 紙、台
    灣大哥大公司行動電話服務申請書影本、同意書影本、中古
    汽車買賣合約書影本各1紙，空白之國泰世華銀行活期存款
    存入憑條、客戶開戶資料登錄單、存戶新開戶查檢表各1紙
    在卷可資佐證，足見被告自白與事實相符，從而本案事證明
    確，被告犯行洵堪認定，應依法論科。
二、按刑法上所稱之公文書，係指公務員職務上製作之文書，即
    以公務員為其製作之主體，且係本其職務而製作而言，至文
    書內容之為公法上關係抑為私法上關係，其製作之程式為法
    定程式，抑為意定程式，及既冒用該機關名義作成，形式上
    足使人誤信為真正，縱未加蓋印信，其程式有欠缺，均所不
    計（最高法院71年度台上字第7122號判決參照）。查財政部
    臺灣省中區國稅局92年度綜合所得稅各類所得資料清單，其
    上蓋有偽造之「財政部台灣省中區國稅局黎明稽徵所94.1.
    13多功能服務櫃台」印文，其備註2.復註明「本資料僅供公
    務之用，如有洩漏情事依稅捐稽徵法第33條第3項規定，準
    用同法條第1項對稽徵員洩漏秘密之規定處罰」等字句，就
    外觀而言，顯係由該機關人員本於其職務上所製作，用以表
    示所得人在該年度之各類所得資料，應屬公文書。又偽造國
    民身分證並偽造內政部公印加蓋其上者，依司法院院解字第
    3020號解釋及司法院大法官會議釋字第82號解釋，應成立刑
    法第212條及第218條第1項之罪，並依同法第55條從一重處
    斷（最高法院81年度台上字第1226號判決參照）。再刑法第
    218條第1項所稱之公印，指表示公務機關或機關長官資格及
    其職務之印信而言，即俗稱大印與小官章，如不足以表示公
    署或公務員之資格者，不得謂之公印，即為普通印章（參最
    高法院69年台上字第1676號、71年台上字第1831號判例），
    查被告等所偽造之「交通部駕駛執照製發之章」，其機關全
    銜之下既綴有「駕駛執照製發之章」數字，其非依印信條例
    規定，由上級機關所製發之印信，以表示該機關之資格者甚
    明，自非公印。故核被告丙○○等人偽造財政部臺灣省中區
    國稅局92年度綜合所得稅各類所得資料清單部分，係犯刑法
    第211條偽造公文書罪；其等偽造「乙○○」之國民身分證
    ，上面蓋有內政部之公印，依上說明，自應成立刑法第212
    條偽造特種文書罪及第218條第1項之偽造公印文罪；又被告
    等偽造「乙○○」之汽車駕駛執照、冠杰紙品有限公司在職
    證明書、各類所得扣繳暨免扣繳憑單、台灣大哥大公司行動
    電話服務申請書、同意書、中古汽車買賣合約書、國泰世華
    銀行存款相關業務申請書、晶片金融卡換發申請書、消費者
    信用貸款申請書等部分，係犯刑法第210條偽造私文書罪。
    其等持上開文書向被害人行使而詐取行動電話、汽車既遂、
    貸款未遂等所為，分別係犯刑法第216條之行使第210、211
    、212條及第218條第1項之行使偽造文書罪、刑法第339條第
    3項、第1項之詐欺取財既遂、未遂等罪。又其等冒名向監理
    機關辦理自用小客車之過戶事宜部分，係犯刑法第214條使
    公務員登載不實罪。公訴人就被告所犯詐取行動電話、汽車
    既遂等罪名部分，於起訴法條中雖未加以論列，惟該部分之
    事實既經公訴人記載於起訴書犯罪事實內，本院認與已起訴
    之詐取貸款未遂之事實部分，具有連續犯之裁判上一罪關係
    ，自為起訴效力所及，本院仍得加以審理，且無庸變更起訴
    法條（參最高法院87年度台上字第3234號判決）。再共同正
    犯之成立，祇須具有犯意之聯絡，行為之分擔，既不問犯罪
    動機起於何人，亦不必每一階段犯行，均經參與；共同正犯
    間，非僅就其自己實施之行為負其責任，並在犯意聯絡之範
    圍內，對於他共同正犯所實施之行為，亦應共同負責（最高
    法院32年上字第1905號、34年上字第862號判例參照），查
    被告就盜刻「乙○○」印章、偽造「交通部駕駛執照製發之
    章」、扣繳憑單、各類所得資料清單、在職證明書部分，雖
    未親自參與其事，然其既與綽號「萬金」之男子間，有事前
    之謀議，且其嗣又參與行使該偽造文件之犯行，依上說明，
    就上開犯行，仍認有犯意之聯絡及行為之分擔，而為共同正
    犯。其等於事實欄中利用不知情之黃小姐申辦貸款，為間
    接正犯。被告與綽號「萬金」之男子盜刻「乙○○」之印章
    1枚、偽造「交通部駕駛執照製發之章」私印文之行為，與
    被告於台灣大哥大公司之行動電話服務申請書、同意書上所
    偽造之「乙○○」之署名，被告於國泰世華銀行存款相關業
    務申請書、晶片金融卡換發申請書、消費者信用貸款申請書
    、印鑑卡上偽造「乙○○」署名及印文，在中古汽車買賣合
    約書上偽造「賴俊名」、「乙○○」之署名，在汽車車輛異
    動登記書上偽蓋「乙○○」之印文，在冠杰紙品有限公司在
    職證明書上偽造「冠杰紙品有限公司」、「蔡明杰」之印文
    ，在財政部臺灣省中區國稅局92年度綜合所得稅各類所得資
    料清單上偽造「財政部台灣省中區國稅局黎明稽徵所94.1.
    13多功能服務櫃台」之印文部分，分別係偽造特種文書（駕
    駛執照）及偽造私文書、公文書之階段行為，不另論罪。又
    被告偽造上開文書及偽造各類所得扣繳暨免扣繳憑單後復持
    以行使，偽造之低度行為為行使之高度行為所吸收，均不另
    論罪。又被告先後多次行使偽造私文書、行使偽造特種文書
    （駕駛執照）、行使偽造公印文（國民身分證）、詐欺取財
    （既、未遂）等犯行，均時間緊接，手法相同，觸犯構成要
    件相同之罪名，顯係出於概括犯意反覆為之，均為連續犯，
    應依刑法第五十六條之規定，論以情節較重之連續行使偽造
    私文書罪、連續行使變造特種文書罪、連續行使偽造公印文
    罪、連續詐欺取財既遂罪，並依法加重其刑。被告等於事實
    欄中，以一行為，分別同時行使行動電話服務申請書
    及同意書，同時行使偽造國民身分證及各類所得扣繳暨免扣
    繳憑單影本，同時行使偽造之國泰世華銀行存款相關業務申
    請書、晶片金融卡換發申請書、消費者信用貸款申請書、冠
    杰紙品有限公司在職證明書、各類所得扣繳暨免扣繳憑單影
    本、偽造國民身分證、偽造之財政部臺灣省中區國稅局92年
    度綜合所得稅各類所得資料清單之公文書，係一行為觸犯數
    罪名，為想像競合犯，應從一重分別論以行使偽造私文書罪
    、行使偽造公印文罪、行使偽造公文書罪。其等於事實欄
    所犯行使偽造私文書及使公務員為不實事項登載於所掌之公
    文書罪二罪間，有方法結果之牽連關係，應從較重之行使偽
    造私文書罪論處。被告等偽造國民身分證所觸犯之刑法第21
    2條及第218條第1項之罪，亦應依同法第55條從一重之刑法
    第218條第1項之罪處斷。被告等所犯連續行使偽造特種文書
    罪、連續行使偽造公印文罪、行使偽造公文書罪、連續行使
    偽造私文書及連續詐欺取財罪間，有方法結果之牽連關係，
    應依刑法第55條後段之規定，從較重之行使偽造公文書罪論
    處。
三、原審認被告丙○○罪證明確，而予論科，固非無見，惟查1.
    原判決於事實欄內，均未具體認定被告如何對被害人施用詐
    術，致被害人陷於錯誤之情事，而僅論以其詐欺取財未遂罪
    ，容有未當；2.被告丙○○與綽號「萬金」之男子係於94年
    1月13日申辦行動電話，原判決誤為94年1月10日；又其與綽
    號「萬金」之男子係於94年1月14日前往臺中市北屯區○○
    ○路177號，原判決誤為94年1月17日，均有未洽；3.被害人
    乙○○之住所並非臺中縣烏日鄉○○村○○街87巷1號，原
    判決誤認係被害人乙○○之資料，亦有未當；4.原判決認定
    偽造內政部印之公印文犯行，係偽造國民身分證之階段行為
    ，不另論罪，顯有誤會；5.原判決疏未認定向國泰世華銀行
    申辦貸款之黃小姐，是否與被告有共犯之犯意聯絡，或僅係
    被利用者，尚有疏漏。6.扣案之門號0000000000號行動電話
    1支，雖係被告所有，然非供犯罪所用之物，亦非因犯罪所
    得之物，原判決認係因犯罪所得之物而予以宣告沒收，復有
    可議之處。7.再按「郵政存簿儲金提款單儲戶姓名欄填寫儲
    戶姓名，與填寫帳號之用意相同，僅在識別帳戶為何人，以
    便郵政人員查出存戶卡片，既非表示儲戶本人簽名之意思，
    則未經儲戶本人授權而填寫其姓名，尚不生偽造署押問題。
    」（最高法院70年台上字第2480號判例參照），查本案卷附
    之國泰世華銀行印鑑卡、晶片金融卡換發申請書、活期存款
    存入憑條、客戶開戶資料登錄單、存戶新開戶查檢表之戶名
    欄上，雖均有「乙○○」之署名，然該部分僅在識別帳戶為
    何人，被告未經本人授權而填寫其姓名，自不生偽造署押問
    題，原判決竟認為此部分係偽造之署押，並依刑法第219條
    諭知沒收，自屬於法有違；8.原判決漏未認定被告等之犯行
    尚有係一行為觸犯數罪名之想像競合犯關係，而未加以論述
    ；9.被告等有在中古汽車買賣合約書上偽造「賴俊名」之署
    名，原判決未予認定，亦有疏漏；10.原審判決就台灣大哥大
    公司行動電話服務申請書（紅聯即客戶留存聯，含偽造「乙
    ○○」之署名1枚）1份，漏未認定係被告及其共犯所有因犯
    罪所得之物，而未予以宣告沒收。亦未區分臺灣大哥大公司
    行動電話服務申請書有白聯即公司聯、藍聯即銷售店聯二者
    ，僅就其一之偽造署名予以沒收，亦有未洽。被告上訴指摘
    原審判決不當，雖無理由，惟原審判決既有上開可議之處，
    自應由本院將原審判決撤銷予以改判。
四、爰審酌被告丙○○正值青年，不思循正當管道賺取財物，欲
    謀不勞而獲，而與綽號「萬金」者共同犯罪，以詐取他人財
    物，其心可議，且其多次行使偽造身分證或駕駛執照、冒辦
    行動電話門號、向銀行申辦貸款、購買中古汽車，擾亂身分
    識別系統及交易秩序，又使被害人飽受無謂困擾，惡性非輕
    ，惟其於本案被查獲後，尚能坦承犯行，態度良好等一切情
    狀，量處如主文第2項所示之刑。末查，被告未曾受有期徒
    刑以上刑之宣告，有臺灣高等法院被告前案紀錄表可稽，考
    量被告本件犯行係因一時失慮所致，經此次偵查、審判程序
    及刑之宣告，當知所警惕，而無再犯之虞等情，本院因認其
    所受之宣告刑以暫不執行為適當，爰併宣告緩刑4年。
五、至扣案偽造之「乙○○」印章1枚，係偽造之印章，不問屬
    於犯人與否，應依刑法第219條之規定予以沒收。扣案偽造
    「乙○○」之國民身分證（含偽造之「內政部印」公印文）
    、偽造「乙○○」之汽車駕駛執照（含偽造之「交通部駕駛
    執照製發之章」印文）各1枚、偽造之財政部臺灣省中區國
    稅局92年度綜合所得稅各類所得資料清單（含偽造「財政部
    台灣省中區國稅局黎明稽徵所94.1.13多功能服務櫃台」印
    文1枚）之公文書、冠杰紙品有限公司在職證明書（含偽造
    之「冠杰紙品有限公司」、「蔡明杰」印文各1枚）、各類
    所得扣繳暨免扣繳憑單影本各1紙，均為被告及其共犯所有
    供犯罪所用之物，爰依刑法第38條第1項第2款之規定予以宣
    告沒收。再按上訴人用以詐欺取財之偽造、變造等書類，既
    已交付於被害人收受，則該物非屬上訴人所有，除偽造書類
    上偽造之印文、署押，應依刑法第219條予以沒收外，依同
    法第38條第3項之規定，即不得再對各該書類諭知沒收（最
    高法院43年臺上字第747號判例意旨參照）。查臺灣大哥大
    公司行動電話服務申請書上載明：本申請書共三聯，除紅聯
    係客戶留存聯外，其餘二聯（白聯—公司使用、藍聯—銷售
    店點使用），因已由被告填具完成後持交台灣電店股份有限
    公司及臺灣大哥大公司留存備查，已非被告所有之物，惟被
    告於臺灣大哥大公司行動電話服務申請書（白聯即公司聯、
    藍聯即銷售店聯）之申請人簽章欄所偽造「乙○○」之署名
    各1枚，同意書上偽造之「乙○○」署名2枚，雖均未扣案，
    但不能證明業已滅失；另被告等購買汽車而交付黃俊昌之中
    古汽車買賣合約書，其上偽造之「賴俊名」署名2枚、偽造
    「乙○○」之署名1枚；被告等交予監理機關之汽車車輛異
    動登記書上偽造「乙○○」之印文2枚；扣案被告等交付予
    國泰世華銀行之存款相關業務申請書上偽造之「乙○○」署
    名及印文各2枚、晶片金融卡換發申請書上偽造之「乙○○
    」署名及印文各1枚、消費者信用貸款申請書上偽造之「乙
    ○○」署名2枚，印鑑卡上偽造之「乙○○」署名及印文各1
    枚，均應依刑法第219條之規定予以宣告沒收。而台灣大哥
    大公司行動電話服務申請書（紅聯即客戶留存聯，含偽造「
    乙○○」之署名1枚）1份，為被告及其共犯所有因犯罪所得
    之物，爰依刑法第38條第1項第3款之規定予以宣告沒收。另
    扣案之國泰世華銀行活期存款存入憑條、客戶開戶資料登錄
    單、存戶新開戶查檢表、印鑑卡、晶片金融卡換發申請書之
    戶名欄、中古汽車買賣合約書之買受人欄、行動電話服務申
    請書之申請人姓名欄，固經被告填寫「乙○○」之姓名，然
    該等姓名之書寫僅係表徵、識別申請人之人別，尚難謂為署
    押，該部分自無庸予以沒收，附此敘明。再扣案被告丙○○
    所有之門號0000000000號行動電話1支，並無證據可資證明
    係供本案犯罪所用或因本案犯罪所得之物，亦爰不另為沒收
    之諭知。
據上論斷，應依刑事訴訟法第369條第1項前段、第364條、第299
條第1項前段，刑法第28條、第56條、第216條、第210條、第211
條、第212條、第214條、第218條第1項、第339條第1項、第55條
、第219條、第38條第1項第2款、第3款、第74條第1款 ，罰金罰
鍰提高標準條例第1條前段，判決如主文。
本案經檢察官甲○○到庭執行職務。
中    華    民    國    95    年    3   月   15       日
          刑事第十一庭  審判長法  官  黃  梅  月
                              法  官  黃  日  隆
                              法  官  林  宜  民
上列正本證明與原本無異。
如不服本判決應於收受送達後十日內向本院提出上訴書狀，其未
敘述上訴之理由者並得於提起上訴後十日內向本院補提理由書（
均須按他造當事人之人數附繕本）。
                              書記官  林  桂  鳳
中    華    民    國    95    年    3  月    16       日
                                                      Ｆ


司法院資訊處製作；財團法人民間司法改革基金會備份。
